【裁判字號】    99,事聲,10136
【裁判日期】    991116
【裁判案由】    聲明異議
【裁判全文】
臺灣臺北地方法院民事裁定           99年度事聲字第10136號
異  議  人
即  債務人  乙○○亦為債權人.
            丁○○
前列二人共同
代  理  人  黃福雄律師
上列異議人即債務人對本院民事執行處司法事務官於民國99年10
月5日所為87年度執全字第2744號裁定聲明異議，本院裁定如下
：
    主  文
原裁定廢棄。
發回原司法事務官更為適當之處分。
    理  由
一、按強制執行事件，由法官或司法事務官命書記官督同執達員
    辦理之；本法所規定由法官辦理之事項，除拘提、管收外，
    均得由司法事務官辦理之；當事人或利害關係人對於強制執
    行命令或對於執行法官、書記官、執達員實施強制執行之方
    法，強制執行時應遵守之程序，或其他侵害利益之情事，得
    於強制執行程序終結前，為聲請及聲明異議，強制執行法第
    3條、第12條及法院組織法第17條之2第1項第2款分別定有明
    文。次按司法事務官處理事件所為之處分，與法院所為者有
    同一效力；當事人對於司法事務官處理事件所為之終局處分
    ，得於處分送達後10日之不變期間內，以書狀向司法事務官
    提出異議；司法事務官認前項異議有理由時，應另為適當之
    處分，認異議無理由者，應送請法院裁定之；法院認第1項
    之異議為有理由時，應為適當之裁定，認異議為無理由者，
    應以裁定駁回之，強制執行法第30條之1準用民事訴訟法第
    240條之3、第240條之4之規定亦揭櫫甚明。
二、本件聲明意旨略以：本院民事執行處87年度執全字第2744號
    執行案件，債權人以同一原因事實向本院、臺灣士林地方法
    院及臺灣宜蘭地方法院聲請至少13筆假扣押裁定，惟債權人
    假扣押聲請狀及假扣押裁定與其欲保全之金額顯不相當，有
    聲請狀及裁定影本為證，且債權人僅供新台幣（以下同）
    130萬元之擔保金即得以此等裁定，向上述法院聲請執行異
    議人財產總計達43,307,765元，實有超額查封之情，乃向執
    行法院聲請撤銷超額查封部分，詎遭本院民事執行處司法事
    務官以各假扣押裁定均具執行力，執行法院無從審查各假扣
    押債權是否為同一債權為由駁回異議人撤銷假扣押執行之聲
    請，此對異議人之權益不無損害，爰依法提出本件聲明云云
    。
三、經查，債權人甲○○（已死亡，由相對人丙○○等人繼承承
    受債權）於民國87年間就同一事實（主張對異議人有美金
    120萬元侵權行為損害賠償債權存在），分別向本院、臺灣
    士林地方法院及臺灣宜蘭地方法院聲請假扣押裁定共13件，
    保全之金額及案號如附件所載。債權人甲○○並於民國87年
    間就欲保全之債權向臺灣士林地方法院提起訴訟，經臺灣高
    等法院88年度重上字第265號案判決異議人應給付債權人美
    金228,101元，並宣示異議人如提供新台幣601萬元供擔保後
    ，得免為假執行，有判決書在卷可稽，異議人亦已依判決內
    容提供擔保金在案（89年度存字第1032號）。次查，不論其
    本案判決結果是否確定，亦不論債權人所聲請之假扣押裁定
    是否為同一債權，異議人既主張債權人甲○○就同一事實向
    三法院聲請假扣押所保全之債權金額僅為405萬元，但卻查
    封異議人之財產高達4千餘萬元，兩者差距明顯過大，是否
    有超額查封，司法事務官理應就已查封之價值是否超額調查
    認定，而非逕駁回異議人之聲明，從而，本件異議人指摘原
    裁定不當，求予廢棄，為有理由，爰廢棄原裁定，發回原司
    法事務官更為適法之處分。
四、依強制執行法第30條之1、民事訴訟法第240條之4第3項裁定
    如主文。
中    華    民    國    99    年    11    月    16    日
                  民事第一庭    法  官  鄭麗燕
以上正本係照原本作成
如對本裁定抗告須於裁定送達後10日內向本院提出抗告狀，並繳
納抗告費新臺幣1,000元
中    華    民    國    99    年    11    月    16    日
                                書記官  翁挺育

司法院資訊處製作；財團法人民間司法改革基金會備份。
